臺灣宜蘭地方法院刑事判決　　　　　　　　　　　　　　九十三年度訴字第一二號
　　公　訴　人　臺灣宜蘭地方法院檢察署檢察官
　　被　　　告　戊○○
　　指定辯護人　本院公設辯護人乙○○
右列被告因強盜案件，經檢察官提起公訴（九十一年度偵字第二四四七號），本院判
決如左：
    主  文
戊○○攜帶兇器竊盜，因防護贓物，當場施以脅迫，處有期徒刑年陸月；又意圖為
自己不法之所有，以強暴至使不能抗拒，而取他人之物，處有期徒刑貳年陸月。應執
行有期徒刑肆年。
    事  實
一、戊○○基於為自己不法所有之意圖，於民國九十二年九月十四日十六時許，持其
    祖父丁○○所有，客觀上足以危害人之身體、生命之兇器西瓜刀一支，趁丁○○
    洗澡不注意之際，潛入浴室竊取丁○○內有新臺幣（下同）三萬七千元之長褲一
    條，惟於得手後旋遭丁○○發覺，戊○○為求防護所竊得之贓物，竟持西瓜刀向
    丁○○出言脅迫稱：不要作怪，作怪就要給你下去（臺語）等語，使丁○○不敢
    反抗後迅速離去。俟至同年月十六日丁○○見戊○○返家，因仍感畏懼而報警處
    理，經警於同日十八時四十五分許在宜蘭縣壯圍鄉○○路七十八之五號二樓查獲
    戊○○後，由戊○○之母丙○○自戊○○所有之皮包內，起出戊○○取自丁○○
    但花用後所剩之贓款一萬八千元，並在戊○○上址房間內扣得戊○○使用之西瓜
    刀後，將戊○○移送臺灣宜蘭地方法院檢察署。嗣由該署檢察官訊問，認無羈押
    必要而命限制住居。詎戊○○由不知悛悔，旋於同年月十七日十七時許返家後，
    於當日十八時許見丁○○在住處客廳穿著長褲，竟另萌為自己不法所有之意圖，
    以強行拉扯及壓制丁○○在地之強暴手段，造成丁○○手部扭傷至使丁○○不能
    抗拒，而取丁○○長褲內之二千四百元。但因丁○○高聲呼救，鄰人甲○○聞聲
    趕赴察看並將戊○○及丁○○勸開後，戊○○始騎乘機車離去。
二、案經宜蘭縣警察局礁溪分局報告臺灣宜蘭地方法院檢察署檢察官偵查起訴。
    理  由
一、訊據被告戊○○固坦承確於九十二年九月十四日十六時許，在其位於宜蘭縣壯圍
    鄉○○路七十八之四號住處，竊得被害人即其祖父丁○○長褲內之金錢三萬七千
元之事實不諱，惟矢口否認有何強盜之犯行，辯稱：
  (一)九十二年九月十四日因認丁○○將其所有之熨斗拿走不歸還，方趁丁○○洗澡之
    際竊走長褲。但其當時並非意圖竊取長褲內之現金，僅欲拿走長褲內之機車鑰匙
    ，使丁○○無法使用機車。嗣因發現丁○○長褲內置有三萬多元，方順手取走。
    整段過程丁○○均未發現。其確未持刀強取丁○○之長褲及現金，而係以竊盜方
    式取得。
  (二)九十二年九月十七日十七時許，其自臺灣宜蘭地方法院檢察署返家後，趁丁○○
    換穿長褲而再度自丁○○之長褲內竊得二千四百元，整段過程丁○○亦未發現。
    隨後丁○○見其在家，遂出言辱罵其拿取三萬多元之事，其亦不滿丁○○誣指其
    持刀強盜，雙方因此發生口角。但因當時其毒癮發作故不確定雙方是否發生肢體
    衝突，亦不記得丁○○有無出聲叫喊救命，僅知悉隨後鄰居曾來察看，及丁○○
    持棍趕其出門等情。
二、然查：
  (一)被告戊○○於九十二年九月十四日十六時許，持被害人丁○○所有之西瓜刀，趁
    丁○○洗澡不注意之際，潛入浴室竊取丁○○內有三萬七千元之長褲一條，並在
    得手時遭丁○○發覺，被告旋持西瓜刀脅迫丁○○：不要作怪，作怪就要給你下
    去（臺語）等語，至使丁○○不敢反抗後迅速離去之事實，業據被害人丁○○先
    後於九十二年十月二日及同年十一月十三日之偵訊中指述綦詳。另再佐以被害人
    丁○○於九十二年九月十四日遭被告持刀強取財物後雖未立即報警處理，然在九
    十二年九月十六日見被告返家後，旋至宜蘭縣警察局礁溪分局忠孝派出所報警之
    舉措，及警於當日查獲被告後，即在被告房間內扣得西瓜刀一支之客觀跡證，應
    堪認定被害人丁○○指述各情應非虛構，洵足採憑。再者，被告戊○○遭警查獲
    後，由其母丙○○自其皮包內取出贓款一萬八千元之事實，亦經證人丙○○於警
    詢及本院審理中到庭證述屬實，復有贓物認領保管單一紙存卷可按，是被告戊○○雖持：其係以竊取方式盜得丁○○之金錢，並非持刀強取財物之辯解，委無可
    採。
  (二)被告戊○○於同年月十七日自臺灣宜蘭地方法院檢察署返家後，於當日十八時許
    見被害人丁○○在住處客廳穿著長褲時，以強行拉扯及壓制丁○○在地之強暴手
    段，至使被害人不能抗拒而取走被害人丁○○置於長褲內之二千四百元等情，同
    經被害人丁○○分別於九十二年十月二日及同年十一月十三日之偵訊中指陳翔實
    ，復有同日十八時十分許宜蘭縣警察局礁溪分局忠孝派出所受理各類案件紀錄表
    一份附卷足考。又證人甲○○於本院審理時亦到庭結證稱：當天我返家看新聞時
    ，聽見丁○○在喊救命，其外出看到戊○○與丁○○在拉扯，當時丁○○手拉著
    褲子，感覺上褲子尚未穿好，戊○○手上並未持物品。其將雙方勸開並告訴戊○○，丁○○為祖父不要這樣，隨後戊○○與丁○○又互罵約一分鐘後，戊○○即
    返家騎乘機車離開。但因當時天色已暗，故未查悉丁○○手部有無受傷等語綦詳
    ，且有被害人於九十二年十月二日偵訊後拍攝之手部受傷照片二幀在卷可稽，足
    徵被告所執：二千四百元同為竊盜所得之辯詞，純屬避罪卸責之語，亦非可信。
  (三)至被害人丁○○於本院審理以證人身份接受交互詰問時，雖對前後二次之事發經
    過迭以事隔過久抑或年紀大而不復記憶等語答覆詰問，甚或有前後不一之證述，
    然細觀證人丁○○於本院行交互詰問之答覆內容，純係對事發之重要關鍵點為無
    法記憶之證述，甚對其手部受傷之事實，答以其不慎跌倒所致等完全迥異前陳之
    證言，顯見證人丁○○於本院審理中結證各語，咸屬迴護其孫女即被告戊○○之
    語，要難採佐並據為認定事實之主要基準，附此敘明。
  (四)綜右所陳，本件援依被害人丁○○於偵查中先後二次之明確指訴，佐以被害人事
    後發之報警時間點，及證人丙○○、甲○○之證言、卷附贓物認領保管單、宜蘭
    縣警察局礁溪分局忠孝派出所受理各類案件紀錄表、被害人手部受傷照片，暨扣
    案西瓜刀一支等各項跡證，當足認定被告戊○○所為之二次犯行事證皆臻明甚，
    均應依法論科。
二、按最高法院業以八十八年臺上字第二一八三號判決明確揭櫫：刑法第三百二十九
    條之準強盜罪以竊盜或搶奪，因防護贓物、脫免逮捕或湮滅罪證而當場施強暴脅
    迫為要件，是行為人主、客觀上須以實施強暴脅迫為手段，以達防護贓物、脫免
    逮捕或湮滅罪證之目的，始屬相當等語綦詳。且刑法第三百二十九條之以強盜論
    ，即以強盜罪相當條文處罰之意，並非專以第三百二十八條第一項之強盜論，故
    第三百三十條所謂犯強盜罪，不僅指自始犯強盜罪者而言，即依第三百二十九條
    以強盜論者，亦包括之，如此項準強盜有第三百二十一條第一項各款情形之一，
    自應依第三百三十條論處，亦經最高法院著有四十二年臺上字第五二三號、四十
    八年臺上字第一六六號、四十八年臺上字第八七八號判例及最高法院八十七年臺
    上字第三０四０號判決可資參照。又扣案西瓜刀一支總長約十二公分，刀刃部分
    則約九公分之事實，已據臺灣宜蘭地方法院檢察署檢察官勘驗後拍攝照片二幀在
    卷可參，益徵扣案西瓜刀客觀上顯足以殺傷人之生命、身體而具危險性，應為兇
    器。總此，核被告戊○○於九十二年九月十四日十六時許，持客觀上足以對人之
    身體、生命構成威脅及危害之兇器西瓜刀一支，趁被害人丁○○洗澡之際行竊被
    害人內有財物之長褲得手後，因遭被害人察覺而圖求防護所竊得之贓物，遂當場
    以所持西瓜刀出言脅迫被害人之所為，應係犯刑法第三百二十九條之規定，以強
    盜罪論。又其所為前開犯行復該當刑法第三百二十一條第一項第三款第三款之攜
    帶兇器竊盜情形，揆諸首揭判例及判決意旨，其所為應論以刑法第三百三十條第
    一項之加重強盜罪，公訴意旨認被告此部分所為，係犯刑法第三百二十九條之準
    強盜罪嫌，容有誤會，但因基本社會事實及侵害性仍屬同一，爰依法變更起訴法
    條，併此述明。另被告於九十二年九月十七日十八時許，以強行拉扯及壓制被害
    人丁○○在地之強暴手段，造成丁○○手部扭傷至使丁○○不能抗拒後，拿取被
    害人財物之所為，則係犯刑法第三百二十八條第一項之強盜罪。其所犯右開二罪
    ，犯意各別，罪名互異，應分論併罰之。
三、末依被害人丁○○於本院審理時到庭已不願詳細指陳被告之犯行過程，甚或已為
    有利被告之證述，顯徵被害人已有原諒被告之意。姑念被告已到庭就部分事實坦
    承不諱，及其與被害人為祖孫之親誼關係，及其本件實施之犯罪情節、獲取財物
    金額、造成損害皆非鉅大等各項情狀，認係因一時貪欲失慮方罹此重典，是以被
    告之所為，分別與其所犯前揭二罪之最輕法定刑期相較，客觀上以一般國民生活
    經驗法則為之檢驗，均屬情輕法重，足以引起一般人之同情。準此，衡諸被告戊○○之犯罪動機、目的、手段及其對社會整體防衛機制之破壞及損及被害人財產
    及精神法益之程度，本院因認被告所犯右開二罪之所為，確均存有足資憫恕之處
    ，即皆令其處以法定最低刑度，猶嫌過重，爰各依刑法第五十九條之規定，酌減
    其所犯二罪之法定本刑。另再參酌被告之智識程度、素行、犯後態度、犯罪動機
    、目的、手段、造成被害人財產及精神損害程度等一切情狀，爰酌情各量處如主
    文所示之刑，並定其應執行刑，以資懲儆。扣案西瓜刀一支，則因被害人丁○○
    已於偵查中到庭陳明為其所有之物有，是非屬被告所有之物且非違禁物，而與刑
    法第三十八條之規定難謂有合，爰不併予宣告沒收，特此敘明。
據上論斷，應依刑事訴訟法第二百九十九條第一項前段、第三百條，刑法第三百二十
八條第一項、第三百二十九條、第三百三十條第一項、第五十一條第五款、第五十九
條，判決如主文。
本案經檢察官張鳳清到庭執行職務
中    華    民    國      九十三      年      三      月      十八      日
                                  臺灣宜蘭地方法院刑事第三庭
                                          審判長法  官  黃  永  勝
                                                法  官  林  楨  森
                                                法  官  陳  嘉  年
右正本證明與原本無異。
如不服本判決，應於判決送達後十日內，向本院提出上訴狀。(應附繕本)
                                                書記官  詹  玉  惠
中    華    民    國      九十三      年      三      月      二十二    日
附錄本案論罪科刑法條全文
刑法第三百二十八條第一項
意圖為自己或第三人不法之所有，以強暴、脅迫、藥劑、催眠術或他法，至使不能抗
拒，而取他人之物或使其交付者，為強盜罪，處五年以上有期徒刑。
刑法第三百二十九條
竊盜或搶奪，因防護贓物、脫免逮捕或湮滅罪證，而當場施以強暴脅迫者，以強盜論
。
刑法第三百三十條第一項
犯強盜罪而有第三百二十一條第一項各款情形之一者，處七年以上有期徒刑。
